【裁判字號】    90,上訴,332
【裁判日期】    891227
【裁判案由】    違反毒品危害防制條例
【裁判全文】
臺灣高等法院高雄分院刑事判決                      九十年度上訴字第三三二號
    上  訴  人  臺灣高雄地方法院檢察署檢察官
    被      告  甲○○
    指定辯護人  本院公設辯護人  孫妙岑
    被      告  乙○○
右上訴人因被告等違反毒品危害防制條例案件，不服臺灣高雄地方法院八十九年度訴
字第七十六號中華民國八十九年十二月十二十七日第一審判決（起訴案號：臺灣高雄
地方法院檢察署八十七年度偵字第二０六七號），提起上訴，本院判決如左：
      主  文
原判決撤銷。
甲○○連續販賣第壹級毒品，累犯，處有期徒刑拾年，褫奪公權伍年。扣案之第壹級
毒品海洛因壹小包（淨重零點參零公克）沒收銷毀之，000000000號（代號
八三）呼叫器壹只沒收；販毒所得新臺幣伍仟元沒收，如全部或一部不能沒收時，以
其財產抵償之。
乙○○轉讓第壹級毒品，處有期徒刑壹年貳月。
      事  實
一、甲○○曾於民國八十二年間因施用毒品罪，經臺灣臺北地方法院判處有期徒刑四
    年，於八十二年六月二十一日送監執行，於八十四年四月十四日假釋交付保護管
    束，嗣於八十六年一月二十八日假釋期滿執行完畢；乙○○曾於八十六年間，因
    違反麻醉藥品管理條例案件，經臺灣雲林地方法院判處有期徒刑六月，於八十九
    年三月十七日執行完畢（此部分不構成累犯）；均仍不知悔改，甲○○與乙○○
    自八十七年八月間起，曾一起至他處共同購買毒品後，在高雄市○○區○○路六
    二巷四號甲○○住宅內，共同施用第一級毒品海洛因多次（二人施用毒品均另案
    辦理）。嗣乙○○因甲○○偏頭痛之故，竟基於轉讓第一級毒品海洛因之犯意，
    於八十七年八月十八日，在高雄縣岡山鎮○○路其所經營之中將檳榔攤內，以吸
    管充當勺子挖取之轉讓方式，將二米粒大之第一級毒品海洛因，無償轉讓予甲○
    ○施用一次。而甲○○則另行起意，基於販賣第一級毒品海洛因之概括犯意，先
    於八十七年八月十七日夜間，在高雄市○○區○○路與民族路口大樂量販店前，
    將第一級毒品海洛因一小包以新臺幣（下同）二千元之代價出售予程振維（程振
    維施用第一級毒品海洛因部分，因原審法院裁定送勒戒所觀察、勒戒後，認無繼
    續施用毒品之傾向，另由檢察官以八十七年度偵字第二○五六三號為不起訴處分
    ）；繼於八十七年九月一日晚上七時三十分許，在上開大樂量販店前，又出售第
    一級毒品海洛因一小包（毛重０．一公克，驗後淨重０．０五公克）予程振維，
    價格為三千元，程振維即將所購得之該包第一級毒品海洛因帶至高雄市○○區○
    ○路與熱河街口之一誠飯店五○八室內準備施用，惟於同日晚上九時許，在五○
    八室內經警臨檢查獲，並扣得該小包程振維由甲○○處所購得之第一級毒品海洛
    因（毛重０．一公克，驗後淨重０．０五公克）。警方循程振維之供述，並由程
    振維出面佯為向甲○○購買海洛因，程振維爰以甲○○所有000000000
    號（代號八三）之呼叫器，聯絡甲○○至大樂量販店前見面，並交付海洛因，甲
    ○○即攜帶第一級毒品海洛因一小包前往，旋於八十七年九月二日凌晨二時三十
    分許，在上開大樂量販店前經警查獲，並扣得甲○○所攜帶，準備售予程振維之
    第一級毒品海洛因一小包（毛重０．四公克，淨重０．三０公克）及其所有供販
    賣海洛因所用之呼叫器一只暨無法證明係販賣海洛因所得之三千元。
二、案經高雄市政府警察局新興分局報請臺灣高雄地方法院檢察署檢察官偵查起訴。
    理  由
一、訊據被告乙○○對於在前揭時、地，因被告甲○○偏頭痛，而無償轉讓第一級毒
    品海洛因一次予被告甲○○施用之事實坦承不諱，核與被告甲○○所供述之情節
    相符（以上見本院九十年六月七日、九十年六月二十日筆錄），顯然被告乙○○
    確曾於上開時、地，轉讓被告甲○○約二米粒大之海洛因，且其間並無相當之代
    價，即屬無償，被告乙○○轉讓第一級毒品海洛因之事證明確，犯行洵堪認定。
二、訊據被告甲○○對於因程振維之呼叫，乃在前揭時、地攜帶一小包海洛因（毛重
    ０．四公克，淨重０．三０公克）前往大樂量販店前，與程振維見面之事實，固
    不諱言，惟矢口否認有販賣海洛因之犯行，辯稱：伊確實沒有販賣海洛因予程振
    維，而八十七年九月二日凌晨因程振維打電話給伊，要借三千元一起喝酒，因為
    伊等以前就會偶而約出來喝幾杯啤酒，程振維約伊出來要借三千元，並且說他當
    天要請伊喝酒，當天算他請客；且警方對伊及程振維均有刑求，是渠等在警方之
    供述均不實在云云。惟查：
    （一）被告甲○○販賣第一級毒品海洛因予程振維之事實，業據證人程振維於警
          訊時供承在卷（見警卷第三頁、第四頁），且程振維於八十七年九月一日
          晚上七時三十分許，第二次向被告甲○○購得毒品海洛因，攜帶回飯店即
          為警查獲，並扣得海洛因一小包，而該包海洛因經送鑑定確係海洛因，淨
          重０．０五公克之事實，有法務部調查局鑑定通知書一紙附於八十七年度
          偵字第二０五六三號卷內，經本院調取該號卷宗核閱無訛。且程振維於八
          十七年九月二日凌晨與被告甲○○聯絡僅係要向被告甲○○借得三千元，
          再以該所借得之三千元請被告甲○○喝酒，程振維竟於向被告甲○○借得
          金錢後，旋以該借得之金錢請借他錢之被告甲○○，實有違常理，亦不符
          常情。
    （二）證人程振維嗣自偵查以迄本院調查時均證述稱：未向被告購買海洛因，並
          稱其於警訊時受警刑求等語。但證人程振維製作警訊筆錄時，原稱係向小
          明者購買，先打呼叫器，留下自己的電話號碼再聯絡，警方即請程振維依
          此方法聯絡小明，後來經查證該小明之人即係被告甲○○，警方製作筆錄
          時並未對程振維刑求之情，業據證人林英志（即當時製作程振維筆錄之警
          員）於本院調查時結證明確（見本院九十年三月二十三日筆錄），且程振
          維於入所時，並無任何受傷之記錄之事實，亦據本院函詢臺灣高雄看守所
          ，經該所函覆無誤，有臺灣高雄看守所九十年四月十七日高所坤戒字第四
          二五號函一紙附於本院卷內可憑，況證人程振維於本院調查時亦證稱：伊
          入所時沒有向看守所人員陳述受傷（見本院九十年四月十九日筆錄），尚
          難因此即謂證人程振維確曾受警方刑求，始供述其向被告甲○○購買海洛
          因。況被告甲○○與程振維同時於八十七年九月二日入所，亦有臺灣高雄
          看守所附設勒戒處所九十年四月二日高所坤總勒字第０九二九號函一紙在
          本院卷內為證。被告甲○○曾向該所表示受警方刑求，乃由該所人員給予
          紀錄，亦經本院調取相關資料核閱屬實，如程振維確實曾受警方刑求，則
          其既與被告甲○○同時入所，則於入所時應會提出因受刑求，要求於入所
          前驗傷之要求，方符常理。詎程振維未於入所當時提出該項主張，尚難於
          嗣後始謂受訊時確曾受有刑求，是程振維嗣後於本院調查時證稱受警方刑
          求，要難採信。
    （三）再被告甲○○於本院調查時雖稱其於警訊時受刑求，經本院向高雄看守所
          調取被告甲○○入所資料，固有臺灣高雄看守所被告入所前受傷、患病經
          過自述登記簿一紙在卷為憑。惟警方並未對被告甲○○刑求，已據證人陳
          信宏於本院調查時結證明確（見本院九十年四月二十日筆錄），再被告陳
          新宙於警訊時並未坦承其曾販賣海洛因予程振維，是被告甲○○於警訊時
          是否曾受刑求，並不影響其是否販賣海洛因予程振維之判斷。且八十七年
          九月二日凌晨二時三十分許，程振維與被告甲○○約在大樂量販店前見面
          ，被告甲○○當日被查扣海洛因一小包，經送鑑定，亦為海洛因淨重０．
          三０公克之事實，有法務部調查局鑑定通知書一紙附卷可憑（見八十七年
          度偵字第二０五六七號卷第二十九頁），益足證明程振維之證述為真實。
    （四）綜上所述，被告所辯，及證人程振維嗣後之證述，純係事後避就暨迴護之
          詞，均不足採信，本件事證明確，被告甲○○販賣第一級毒品海洛因之犯
          行亦堪認定。
二、按海洛因係屬第一級毒品，毒品危害防治條例第二條第二項第一款定有明文，程
    振維於八十七年九月一日晚上九時許為警查獲時，雖因程振維佯稱欲購買海洛因
    ，並無實際購買之真意，但被告甲○○既有販毒之故意且依約由前往，即已著手
    實施販毒之行為，惟程振維虛與被告買賣毒品，意在協助警察辦案，以求人贓俱
    獲，且警察既已埋伏在側，伺機逮捕，事實上被告甲○○與程振維不能真正完成
    買賣毒品之行為，故被告甲○○該次之行為，應屬未遂（最高法院八十五年第四
    次刑庭會議決議意旨參照）。被告甲○○先後數次販賣第一級毒品海洛因予程振
    維之行為，核被告甲○○所為，係犯毒品危害防制條例第四條第一項之販賣第一
    級毒品既遂罪及同條第五項、第一項之販賣第一級毒品未遂罪。被告乙○○所為
    轉讓第一級毒品海洛因，係犯同條例第八條第一項之轉讓第一級毒品海洛因罪。
    公訴人雖於起訴書認被告乙○○係於八十七年八月二十九日轉讓海洛因予被告甲
    ○○，而非於八十七年八月十八日轉讓，惟公訴人既已於起訴書犯罪事實欄內載
    明前開犯罪事實，且二者之社會基本事實尚屬同一，本院自應就被告乙○○無償
    轉讓第一級毒品海洛因部分，自行認定審判；被告甲○○販賣海洛因、被告乙○
    ○轉讓海洛因前所分別持有海洛因之低度行為，均分別為販賣、轉讓海洛因之高
    度行為所吸收，均不另論罪。被告甲○○先後多次販賣海洛因犯行，時間緊接，
    所犯均係構成要件相同之罪，顯係基於概括犯意反覆為之，為連續犯，應依刑法
    第五十六條之規定論以販賣第一級毒品既遂罪。並除販賣第一級毒品海洛因之法
    定刑為死刑、無期徒刑部分不得加重外，其他則加重其刑（販賣第一級毒品海洛
    因之法定刑尚有併科罰金刑）。被告甲○○曾於民國八十二年間因施用毒品罪，
    經臺灣臺北地方法院判處有期徒刑四年，於八十二年六月二十一日送監執行，於
    八十四年四月十四日假釋交付保護管束，嗣於八十六年一月二十八日假釋期滿執
    行完畢，有臺灣高雄地方法院檢察署刑案資料查註紀錄表及臺灣高等法院被告全
    國前案紀錄表各一紙在卷可稽，被告甲○○於有期徒刑執行完畢後，五年內再犯
    有期徒刑以上之本罪，應依刑法第四十七條規定論以累犯，並除販賣第一級毒品
    海洛因之法定刑為死刑、無期徒刑部分不得加重外，被告甲○○就上揭加重部分
    並遞加重之（販賣第一級毒品海洛因之法定刑尚有併科罰金刑）。被告甲○○販
    賣海洛因予他人施用，固戕害他人之身心，惟念渠對重典之認識不夠深切，販毒
    海洛因之數量不多，誠屬法重情輕，倘對渠販賣海洛因之犯行科以法定最輕刑之
    無期徒刑，猶嫌過重，衡情尚有可憫恕之處，爰依刑法第五十九條規定，減輕被
    告甲○○之刑罰，並與前開得以加重部分並依法先加後減之。
三、原審不察，遽論被告甲○○、乙○○均無罪，自有未合，檢察官上訴指摘原判決
    不當，為有理由，本院自應均予撤銷改判。爰審酌被告甲○○販賣海洛因、被告
    乙○○轉讓海洛英之犯行，戕害他人身心，危害社會大眾健康生命，且犯後均猶
    飾詞卸責，不知悔改，足見其惡性重大，惟念被告乙○○轉讓海洛因予被告甲○
    ○僅有一次，且僅有二米粒大之海洛因；被告甲○○販賣第一級毒品海洛因之期
    間不長，所得亦不多，被告甲○○就販賣毒品行為，居於主導地位，被告甲○○
    就販賣毒品之次數為三次等一切情狀，分別量處如主文第二項、第三項所示之刑
    。又依被告甲○○販賣毒品之犯罪性質，認有褫奪公權之必要，爰就被告甲○○
    部分併予宣告褫奪公權五年，以資懲儆。至於當日在被告甲○○身上所扣得之海
    洛因一小包（毛重０．四公克，淨重０．三０公克），係查獲之毒品，不問屬於
    犯人與否，依毒品危害防制條例第十八條第一項前段沒收並銷毀之。而扣案之0
    00000000號（代號八三）呼叫器一只，係供被告甲○○供販賣海洛因聯
    絡所用之物，且為被告所有，已具證人程振維及被告供明在卷，依刑法第三十八
    條第一項第二款沒收。另被告販賣予程振維所得五千元，則係被告甲○○販賣第
    一級毒品所得財物，依毒品危害防制條例第十九條第一項之規定沒收，如全部或
    一部不能沒收時，以其財產抵償之。至於八十七年九月二日凌晨二時三十分許，
    被告甲○○欲販售予程振維部分，則未取得任何款項，爰不予沒收。另扣案之三
    千元，固在被告甲○○身上查獲，惟因無證據足證為被告甲○○販賣第一級毒品
    海洛因所得之款項，爰不宣告沒收。又自程振維身上查獲而扣案之海洛因一小包
    （毛重０．一公克，驗後淨重０．０五公克），業經程振維購得，則非屬本案之
    物品，自不在本案項下宣告沒收或銷燬。另鑑驗耗用之毒品既已滅失，自無庸宣
    告沒收，均附此敘明。
據上論斷，應依刑事訴訟法第三百六十九條第一項前段、第三百六十四條、第二百九
十九條第一項前段、毒品危害防制條例第四條第一項、第八條第一項、第十八條第一
項前段、第十九條第一項，刑法第十一條前段、第五十六條、第四十七條、第五十九
條、第六十五條第二項、第三十七條第二項、第三十八條第一項第二款，判決如主文
。
本案經檢察官張其主到庭執行職務。
中    華    民    國    九十    年        六      月        二十九    日
                              臺灣高等法院高雄分院刑事第五庭
                                  審判長法  官
                                        法  官  趙
                                        法  官
得於十日內上訴
附錄：本判決論罪科刑法條：
毒品危害防制條例第四條第一項、第八條第一項：


司法院資訊處製作；財團法人民間司法改革基金會備份。
